最高法院刑事判決　　　　　　九十六年度台上字第一三○七號
上　訴　人　甲○○
選任辯護人　舒建中律師
上列上訴人因違反毒品危害防制條例案件，不服台灣高等法院中
華民國九十三年七月二十一日第二審判決（九十三年度上訴字第
六八二號，起訴案號：台灣台北地方法院檢察署九十二年度偵字
第一五五一七號），提起上訴，本院判決如下：
    主  文
原判決撤銷，發回台灣高等法院。
    理  由
本件原判決認定上訴人甲○○因經濟困窘，受陳德男（未據檢察
官起訴）以為其販賣毒品，將補貼房租及生活費用之利誘，竟與
陳德男共同基於意圖營利之概括犯意，以其所有之000000
0000號行動電話，作為販賣第一級毒品海洛因之通訊工具，
自民國九十二年六月初某日起，至同年七月十日止，在台北縣深
坑鄉○○路○段烏月路口對面等地，以一小包海洛因（淨重約○
．三公克）新台幣（下同）一千元之價格，連續販賣海洛因予林
序彥（已於九十二年十月二十九日自殺死亡）十一次。嗣上訴人
於同年七月十日中午十二時五十五分許（即第十一次），在上址
附近與林序彥甫交易海洛因完畢，即被警方查獲，並在上訴人之
自用小客車駕駛座旁排檔邊皮包內查獲海洛因十一包（淨重四．
○六公克）、行動電話機一支，及其販售毒品所得款項一千元等
情。因而撤銷第一審判決，改判論處上訴人共同連續販賣第一級
毒品罪刑，固非無見。
惟查：(一)、按販賣毒品罪，以行為人主觀上具有營利之意圖，為
其構成要件之一。有罪之判決書，除應將被告主觀上具有營利之
意圖詳載於事實欄內，並應於理由欄內說明其憑以認定之證據及
理由，始足以為論罪科刑之依據。原判決雖於事實欄記載上訴人
係基於「意圖營利」之概括犯意，販賣海洛因予林序彥十一次等
情，而論以連續販賣第一級毒品罪，但卻未於理由欄內說明其憑
以認定上訴人主觀上具有「營利意圖」之證據及理由，依上說明
，自不足以為論處上揭罪名之依據。(二)、本件公訴意旨指上訴人
基於營利之概括犯意，自九十二年六月初某日起，即連續販售第
一級毒品海洛因予林序彥及「不特定人」施用等情。而原判決僅
就上訴人被訴販賣毒品海洛因予林序彥部分予以審判，對於公訴
意旨所指上訴人販賣海洛因予其他「不特定人」部分是否亦成立
犯罪，則未加以審判或說明，自有已受請求之事項而未予判決之
當然違背法令。(三)、卷查上訴人於偵查、第一審及原審均抗辯稱
：伊於警詢及檢察官第一次（九十二年七月十日）偵訊之自白係
出於警方以「交保」利誘（即如坦承犯行始能獲交保）所致，實
際上伊並未販賣海洛因等語（見偵查卷第五十九頁反面，第一審
卷第十頁、第七十八頁，原審卷第八十九頁）。原判決對於警方
於詢問上訴人之前，究竟有無假藉「可獲交保」以引誘上訴人自
白一節，並未加以調查及說明，僅謂勘驗警詢錄音帶結果，警員
係以一問一答之方式對上訴人製作筆錄，而雙方詢答互動態度誠
懇、良好，暨上訴人已一再認錯等情，遽認上訴人之自白係出於
任意性，所辯為不足採信云云（見原判決第四頁第六行至第十三
行），難謂無調查未盡及理由不備之違誤。(四)、按共同正犯之犯
罪所得，因係合併計算，為避免執行時發生重複沒收之情形，故
各共同正犯之間係採連帶沒收主義，於裁判時應諭知連帶沒收，
不得就全體共同正犯之總所得，對各該共同正犯分別重複諭知沒
收；此與罰金刑應分別諭知、分別執行者不同。原判決就上訴人
與陳德男共同販賣毒品所得之一萬一千元，並未採連帶沒收主義
，於對上訴人諭知連帶沒收，而單獨就上訴人為全部沒收之諭知
，依上說明，於法亦有未合。(五)、按犯第四條第一項至第四項、
第五條第一項至第四項前段、第六條第一項至第四項、第七條第
一項至第四項、第八條第一項至第四項、第十條或第十一條第一
項、第二項之罪，供出毒品來源，因而破獲者，得減輕其刑，毒
品危害防制條例第十七條定有明文。原判決於理由內說明：上訴
人「供出毒品來源為陳德男」後，警方並未對陳德男採取任何偵
辦行動，遲至原審發函台北縣政府警察局新店分局查詢偵辦陳德
男販毒案之進度後，該分局始約談陳德男未果，此有該分局九十
三年五月十日店警刑字第○九三○○一一三四二號函及所附通知
書各一份在卷可稽云云（見原判決第十五頁倒數第四行起至第十
六頁第一行）。而依原審卷所附上開函件內容記載：「……說明
二、……陳嫌（指上訴人）於警訊筆錄中供稱：渠所有之毒品係
另涉嫌人陳德男所提供，業經本分局多次通知陳德男均未到案說
明，為蒐集陳嫌相關犯罪事證，本分局積極佈線偵辦中。」等語
（見原審卷第四十六頁）。究竟嗣後該分局偵辦陳德男之結果如
何？是否已因上訴人之供出毒品來源而破獲陳德男涉案？此與上
訴人有無毒品危害防制條例第十七條減輕其刑規定之適用有關，
自有一併調查明白之必要。原審於判決前未續向該分局查詢偵辦
陳德男之結果，亦嫌調查未盡。以上或為上訴意旨所指摘，或為
本院得依職權調查之事項，應認原判決有撤銷發回更審之原因。
據上論結，應依刑事訴訟法第三百九十七條、第四百零一條，判
決如主文。
中    華    民    國  九十六  年    三    月   十五   日
                      最高法院刑事第十二庭
                          審判長法官  池  啟  明
                                法官  王  居  財
                                法官  郭  毓  洲
                                法官  韓  金  秀
                                法官  黃  梅  月
      本件正本證明與原本無異
                                      書  記  官
中    華    民    國  九十六  年    三    月          日
                                                      Ｋ
